【裁判字號】    90,聲,1473
【裁判日期】    900418
【裁判案由】    聲請法官迴避
【裁判全文】
臺灣高等法院刑事裁定                              九十年度聲字第一四七三號
    聲  請  人
    即  被  告  張助成原名甲.
右列聲請人因詐欺案件（本院八十八年上訴字第八二九號），聲請本院法官迴避，本
院裁定如左：
    主  文
聲請駁回。
    理  由
一、查當事人聲請法官迴避，以有刑事訴訟法第十八條第一、二兩款所列情形之一者
    為限。又聲請迴避之原因，應釋明之，刑事訴訟法第二十條第二項，亦有明文。
二、本件聲請意旨略稱：
  (一)本案法官因於法庭中公然違法審判，已依法提出告訴，依刑事訴訟法第十七條第
    一項第四款應自行迴避，惟因法官仍未自行迴避，爰依刑事訴訟法第十八條第一
    項第一款、第十九條第一項聲請本案之承辦法官迴避。
  (二)本案之承辦法官一再故意連續違反法定程序，知法不守法，無法為人民信賴，更
    嚴重剝奪聲請人合憲之權利，除踐踏憲法、司法權外，既不依法審判，自無繼續
    行使審問權。
  (三)聲請人於九十年四月二日下午三時三十分至第二法庭開庭，由鄧振球法官審理，
    聲請人坐在旁聽席不及三分鐘尚未取出法庭觀察紀錄表時，鄧法官於審理中突然
    命聲請人：「把口罩拿下來」，且以仇恨眼光，用不高興的態度斥責：「法庭內
    戴什麼口罩」，聲請人表達是因感冒，不想傳染他人也可保護自己，法官繼續斥
    責，強迫聲請人取下口罩，其後聲請人戴上口罩，至其他法庭參觀，未見其他法
    官要求聲請人取下口罩，綜上所述，足見鄧法官有違法濫權且對本人有嚴重仇視
    ，偏頗心態顯漏無遺，爰依刑事訴訟法第十八條第二項第二款之規定聲請鄧振球
    法官迴避。
三、經查：
  (一)按當事人聲請法官迴避，以有具體事實足認其執行職務有偏頗之情形為限，若僅
    對於法官之指揮訴訟，或其訊問方法，有所不滿，不能指為有偏頗之虞（參照最
    高法院十八年抗字第一四九號判例意旨）。而刑事訴訟法第十八條第二款規定，
    得聲請法官避原因之所謂「足認其執行職務有偏頗之虞者」，係指以一般通常
    之人所具有之合理觀點，對於該承辦法官能否為公平之裁判，均足產生懷疑；且
    此種懷疑之發生，存有其安全客觀之原因，而非僅出諸當事人自己主觀之判斷者
    ，始足當之。至於訴訟上之指揮乃專屬於法院之職權，當事人之主張、聲請，在
    無礙於事實之確認及法的解釋適用之範圍下，法院固得斟酌其請求以為訴訟之進
    行，但仍不得以此對當事人之有利與否，作為其將有不公平裁判之依據，更不得
    以此訴訟之進行與否而謂有偏頗之虞聲請法官避（最高法院著有七十九年臺抗
    字第三一八號判例可資參照）。又「法庭開庭時，審判長有維持秩序之權」，法
    院組織法第八十九條定有明文。
  (二)聲請人所指本件承審法官命其取下口罩一節，係法官維持秩序之權，依前述法院
    組織法第八十九條係法官之職權，聲請人以其他法庭之法官未採同一之措施，逕
    認本件承審法官有偏頗之虞一節，自難認有理由；又聲請人以法官於命其取下口
    罩時，係「以仇恨眼光，用不高興的態度斥責」云云，此亦係聲請人對法官訊問
    方法有所不滿，依前述最高法院之判例所示，亦不得解為有偏頗之虞。
  (三)依上所述，本件聲請人之聲請理由，或係對於法官法庭秩序維持之不滿，或係對
    於法官訊問之不滿，尚難認有何具體事實足認受命法官執行職務有偏頗之情形，
    且本件亦查無法官有應自行迴避之事由，或係與首揭法定聲請迴避之要件不符。
    本件聲請不能認為正當，應予駁回。
據上論斷，應依刑事訴訟法第二十一條第一項裁定如主文。
中      華      民      國    九十      年      四      月     十八     日
                              台灣高等法院刑事第十三庭
                                  審判長法  官  蔡    燉
                                        法  官  盧  彥  如
                                        法  官  周  占  春
右正本證明與原本無異。
如不服本裁定應於收受送達後五日內向本院提出抗告書狀。
                                        書記官  蕭  麗  珍
中      華      民      國     九十     年      四      月     十八     日


司法院資訊處製作；財團法人民間司法改革基金會備份。
